【裁判字號】    94,訴,3325
【裁判日期】    950928
【裁判案由】    地價稅
【裁判全文】
臺北高等行政法院判決
                                     94年度訴字第03325號
                              .
原      告  甲○○
被      告  臺北縣政府稅捐稽徵處
代  表  人  乙○○處長）住同.
訴訟代理人  丁○○
            丙○○
上列當事人間因地價稅事件，原告不服台北縣政府中華民國94年
案號：00000000號訴願決定，提起行政訴訟。本院判決如下：
    主  文
原告之訴駁回。
訴訟費用由原告負擔。
    事  實
一、事實概要：
    原告所有坐落台北縣樹林市○○○段277-2、277-5、277-7
    地號等3筆土地，原課徵田賦，經被告機關清查結果，系爭
    土地有興建屋舍並使用之情形，應自88年起改按一般用地稅
    率課徵地價稅，乃予補徵自88年至92年地價稅，分別為：88
    年新台幣（下同）92,453元、89年127,472元、90年162,493
    元、91年162,493元、92年162,493元，合計707,404元，原
    告不服，提起復查，未獲變更，提起訴願遭決定駁回，遂提
    起本件行政訴訟。
二、兩造聲明：
    (一)原告聲明求為判決：訴願決定及原處分均撤銷。
    (二)被告聲明求為判決：1.駁回原告之訴。
                        2.訴訟費用由原告負擔。
三、兩造之爭點：被告機關以系爭原課徵田賦土地，有興建屋舍
    並使用之情形，乃予補徵自88年至92年地價稅，分別為：88
    年92,453元、89年127,472元、90年162,493元、91年162,49
    3元、92年162,493元，合計707,404元，是否適法？
    (一)原告主張之理由：
      1.課徵標的圳岸腳段277-2、277-5、277-7地號等3筆土地
        ，僅現在房舍所有人郭炳宏的部份即277-5地號從早就
        做商業使用。
      2.277-7則到93年才有房舍，航照圖清晰可見。277-2地號
        一直保持空地。
    (二)被告主張之理由：
      1.按土地稅法第14條規定，已規定地價之土地，除依第22
        條規定，課徵田賦者外，應課徵地價稅。而非都市土地
        得課徵田賦之規定，參酌土地稅法及土地稅法施行細則
        之有關規定，可析言如下：(1)須為依法編定之農業用地
        或未規定地價者。（土地稅法第22條第1 項前段）(2)所
        稱農業用地係指依區域計劃法編定為農牧用地、林業用
        地、養殖用地、鹽業用地、水利用地、生態保護用地、
        國土保安用地之土地。（土地稅法施行細則第21條第1
        項）(3)所稱農業用地須依法供土地稅法第10條第1 項各
        款之使用者。(4)土地稅法施行細則第21條第1 項所敘以
        外之其他用地，但合於土地稅法施行細則第22條之規定
        者，仍得課徵田賦。綜上，可知已規定地價之土地，除
        符合土地稅法第22條規定在作農業用地使用期間徵收田
        賦者外，應課徵地價稅，而應課徵田賦之農業用地，未
        為農業使用者，則應按一般用地稅率核課地價稅；至原
        課徵田賦之土地，變更為非農業使用，本實質課稅之原
        則，自實際變更使用之次年期起改課地價稅。次按「稅
        捐之核課期間，依左列規定：……二、依法應由納稅義
        務人實貼之印花稅，及應由稅捐稽徵機關依稅籍底冊或
        查得資料核定課徵之稅捐，其核課期間為5年。……在
        前項核課期間內，經另發現應徵之稅捐者，仍應依法補
        徵……。」為稅捐稽徵法第21條第1項第2款、第2 項前
        段所明定。
      2.經查，本案原告所有系爭土地（地上建物門牌：樹林市
        ○○街219巷51號），經被告機關於93年8月31日派員會
        同地政機關人員現場實地勘查結果，查明系爭土地上係
        供建築使用，並有華寶倉儲等公司為營業使用之情形（
        詳卷第26頁）；次查華寶公司於87年5月29 日即經經濟
        部核准設立，該公司並於87年6月1日向原告承租系爭土
        地上之建物，此有經濟部公司執照、財政部台灣省北區
        國稅局臺北縣分局93年9月15日北區國稅北縣三字第093
        1049913號函及房屋租賃契約書影本（詳卷第64至66頁
        ）附卷可稽，是以系爭土地87年間業已變更未作農業使
        用甚明，原告訴稱系爭土地從92年起始由「華寶倉儲有
        限公司」管理使用乙節，核與事實不符；又原告前既已
        坦承自買受取得後1 年即與該地之地上房舍興建人合作
        做商業用途使用迄今，今翻異其詞，雖提供81年間經核
        准設立之牧場登記證書影本等，惟系爭土地自87年起已
        變更作營業使用之事證明確如前述，其亦未能提供其他
        具體證明文件以證其詞，所主張顯非可採。綜上所述，
        被告機關依首揭規定自88年起改按一般用地稅率課徵地
        價稅，於法並無不合。
      3.綜上所述，原告之訴應認為無理由，請駁回原告之訴。
    理  由
一、本件被告代表人原為莊錦順，訴訟中變更為乙○○，業據被
    告新任代表人提出承受訴訟狀聲明承受訴訟，核無不合，應
    予准許。
二、原告經合法通知，未於言詞辯論期日到場，核無行政訴訟法
    第218條準用民事訴訟法第386條各款所列情形，爰依被告之
    聲請，由其一造辯論而為判決。
三、按「已規定地價之土地，除依第22條規定課徵田賦者外，應
    課徵地價稅。」「非都市土地依法編定之農業用地或未規定
    地價者，徵收田賦。但都市土地合於左列規定者亦同：1、
    依都市計畫編為農業區及保護區，限作農業用地使用者。2
    、公共設施尚未完竣前，仍作農業用地使用者。3、依法限
    制建築，仍作農業用地使用者。4、依法不能建築，仍作農
    業用地使用者。5、依都市計畫編為公共設施保留地，仍作
    農業用地使用者。」為土地稅法第14條、第22條第1項所明
    定；又「本法第22條第1項所稱非都市土地依法編定之農業
    用地，指依區域計畫法編定為農牧用地、林業用地、養殖用
    地、鹽業用地、水利用地、生態保護用地、國土保安用地之
    土地。」、「本法第22條第1項但書規定都市土地農業區、
    保護區、公共設施尚未完竣地區、依法限制建築地區、依法
    不能建築地區及公共設施保留地限作或仍作農業用地使用者
    ，指上開地區內之左列土地。1、土地登記簿上所載為田、
    旱、林、養、牧、原、池、鹽、水、溜、溝11種地目之土地
    。2、實際供與農業經營不可分離之農舍、畜禽舍、倉儲設
    備、曬場、集貨場、農路、灌溉、排水、漁用碼頭、水稻育
    苗用地、儲水池、農用溫室及其他農業使用之土地。」、「
    非都市土地編為前條第1項以外之其他用地合於左列規定者
    ，仍徵收田賦。1、於中華民國75年6月29日平均地權條例修
    正公布施行前，經核准徵收田賦仍作農業用地使用者。2、
    合於非都市土地使用管制規定作農業用地使用者。」土地稅
    法施行細則第21條第1、2項及第22條規定甚明。次按「稅捐
    之核課期間，依左列規定：……2、依法應由納稅義務人實
    貼之印花稅，及應由稅捐稽徵機關依稅籍底冊或查得資料核
    定課徵之稅捐，其核課期間為5年。……在前項核課期間內
    ，經另發現應徵之稅捐者，仍應依法補徵……。」為稅捐稽
    徵法第21條第1項第2款、第2項前段所明定。
四、本件原告所有系爭坐落台北縣樹林市○○○段277-2、277-5
    、277- 7地號等3筆土地，原課徵田賦，經被告機關清查結
    果，系爭土地有興建屋舍並使用之情形，應自88年起改按一
    般用地稅率課徵地價稅，乃予補徵自88年至92年地價稅，原
    告不服，提起復查，未獲變更，提起訴願遭決定駁回，循序
    起訴意旨略以：課徵標的僅現在房舍所有人郭炳宏的部份即
    27 7-5地號從早就做商業使用。至系爭277-7到93年間才有
    房舍，277-2地號一直保持空地云云。
五、依上揭土地稅法第14條、第22條第1項及同法施行細則第21
    條第1、2項及第22條等規定，已規定地價之土地，除符合土
    地稅法第22條規定在作農業用地使用期間徵收田賦者外，應
    課徵地價稅；而應課徵田賦之農業用地，未為農業使用者，
    則應按一般用地稅率核課地價稅；至原課徵田賦之土地，變
    更為非農業使用，本實質課稅之原則，自實際變更使用之次
    年期起改課地價稅；查原告所有系爭3筆土地（地上建物門
    牌：樹林市○○街219巷51號），經被告機關於93年8月31日
    派員會同地政機關人員現場實地勘查結果，系爭土地上係供
    建築使用，並有華寶倉儲等公司為營業使用之情形，有93年
    8月31日勘查紀錄、會勘照片等附原處分卷（第23頁至26頁
    ）可稽；次查華寶公司於87年5月29日即經經濟部核准設立
    ，該公司並於87年6月1日向原告承租系爭土地上之建物，此
    亦有經濟部公司執照、財政部台灣省北區國稅局臺北縣分局
    93年9月15日北區國稅北縣三字第0931049913號函及房屋租
    賃契約書影本附原處分卷（第64至66頁）可稽，是以系爭土
    地自87年間起，業已變更未作農業使用甚明。另參以系爭土
    地88年航照圖示，其上亦顯示有建物存在；綜情以觀，原告
    主張系爭277-7到93年間才有房舍，277-2地號一直保持空地
    云云，即非可採。被告機關依首揭規定自88年起改按一般用
    地稅率課徵地價稅，並無不合。
六、綜上所述，原告起訴論旨，並非可採。被告機關以系爭土地
    ，有興建屋舍並使用之情形，乃予補徵自88年至92年地價稅
    ，並無違誤，復查及訴願決定，遞予維持，亦無不合，原告
    訴請撤銷，為無理由，應予駁回。
據上論結，本件原告之訴為無理由，爰依行政訴訟法第218條、民
事訴訟法第385條第1項前段、行政訴訟法第98條第3項前段，判
決如主文。
中    華    民    國    95    年    9    月    28     日
                  第六庭審判長法  官   黃清光
                              法  官   陳鴻斌
                              法  官   許瑞助
上為正本係照原本作成。
如不服本判決，應於送達後20日內，向本院提出上訴狀並表明上
訴理由，如於本判決宣示後送達前提起上訴者，應於判決送達後
20日內補提上訴理由書（須按他造人數附繕本）。
中    華    民    國    95    年    9    月    28     日
                              書記官   吳芳靜


司法院資訊處製作；財團法人民間司法改革基金會備份。
